臺灣雲林地方法院民事裁定
110年度消債更字第54號
聲  請  人
即  債務人  蘇純慧  
代  理  人  林堯順律師(法扶律師)
上列聲請人因消費者債務清理事件聲請更生，本院裁定如下：
    主  文
債務人丙○○自民國一一０年十二月九日下午四時起開始更生程序
，並命司法事務官進行本件更生程序。
    理  由
一、按債務人不能清償債務或有不能清償之虞，且無擔保或無優
    先權之本金及利息債務總額未逾新臺幣（下同）1,200萬元
    者，於法院裁定開始清算程序或宣告破產前，得向法院聲請
    更生；債務人對於金融機構負債務者，在聲請更生或清算前
    ，應向最大債權金融機構請求協商債務清償方案，或向其住
    、居所地之法院或鄉、鎮、市、區調解委員會聲請債務清理
    之調解，消費者債務清理條例（下稱消債條例）第3條、第4
    2條第1項、第151條第1項分別定有明文。又按法院開始更生
    程序之裁定，應載明其年、月、日、時，並即時發生效力；
    法院裁定開始更生或清算程序後，得命司法事務官進行更生
    或清算程序，必要時得選任律師、會計師或其他適當之自然
    人或法人一人為監督人或管理人，消債條例第45條第1項、
    第16條第1項亦分別有明文。
二、本件聲請意旨略以：聲請人即債務人丙○○因有不能清償債務
    之情事，前向本院聲請債務清理之調解，惟經本院110年度
    司消債調字第61號調解不成立，又聲請人所負無擔保或無優
    先權之債務總額約為914,786元，並未逾1,200萬元，以每月
    收入扣除生活必要支出及扶養費支出後，剩餘可供清償債務
    之金額已不多，實有不能清償債務之情形，復未經法院裁定
    開始清算程序或宣告破產，爰依消債條例規定聲請准予更生
    等語。
三、經查：
　㈠聲請人因對於金融機構及非金融機構等債權人負無擔保或無
    優先權之債務，有不能清償之情形（據債權人於本件所陳報
    包含本金、利息、程序費用等金額合計約1,135,362元），
    前於民國110年7月19日以書面向本院聲請消費者債務清理法
    院前置調解，經本院以110年度司消債調字第61號受理調解
    ，嗣於同年10月19日調解不成立後，為本件更生之聲請等情
    ，已據其提出財團法人金融聯合徵信中心當事人綜合信用報
    告、財產及收入狀況說明書、債權人清冊、本院民事事件調
    解不成立證明書等為憑（見本院110年度司消債調字第61號
    卷【下稱司消債調卷】第17至25頁、本案卷第15至19頁），
    並陳明其無債務人（見司消債調卷第57頁），復經本院職權
    調取上開司消債調字案卷核閱屬實，並有各債權人提出之陳
    報狀在卷可參（見本案卷第77至89頁），堪信為真實。而聲
    請人於上開前置調解不成立後為本件更生之聲請，本院自應
    綜合聲請人之債務、收入、生活必要支出及財產狀況等情，
    評估、判斷聲請人依其客觀清償能力是否對已屆清償期之債
    務有不能清償或有不能清償之虞之情形。
　㈡依消債條例第2條第1、2項規定及消債條例施行細則第3條第2
    項規定，消債條例所稱消費者指5年內未從事營業活動或從
    事平均每月營業額20萬元以下之小規模營業之自然人；債務
    人為公司或其他營利法人之負責人，無論是否受有薪資，均
    視為自己從事營業活動，其營業額依該公司或其他營利法人
    之營業額定之。本件聲請人於聲請狀陳明其於聲請更生前5
    年內未從事任何營業活動（見本案卷第11頁），且其近5年
    投保勞工保險之單位分別為雲林縣芳療整體保養職業工會、
    雲林縣按摩從業人員職業工會、雲林縣職業總工會、雲林縣
    樂活社區推展協會、雲林縣身心障礙者臨托居家服務業職業
    工會等，有其勞工保險被保險人投保資料表（明細）附卷可
    參(見司消債調卷第33至35頁)，並有聲請人之108年稅務電
    子閘門所得調件明細表及109年度綜合所得稅各類所得資料
    清單等在卷可稽(見本案卷第51頁、司消債調卷第29頁)，堪
    認聲請人係5年內未從事營業活動之自然人，屬消債條例第2
    條所規定之消費者，而為消債條例適用之對象。又聲請人陳
    報其現為雲林縣私立安順居家長照機構之員工並擔任照顧服
    務員，每月收入約為33,000元，並提出該機構所開立之110
    年7月至10月薪資明細為佐(見本案卷第99頁)。本院審酌聲
    請人除上開工作收入外，並無其他固定性收入，爰以聲請人
    平均每月收入33,000元作為認定聲請人客觀清償債務能力之
    基準。
　㈢聲請人陳報其願以衛生福利部所公告臺灣省110年最低生活費
    13,288元之1.2倍即15,946元之標準，作為每月生活費之計
    算。又聲請人陳報受其扶養之人為長子乙○○及長女甲○○，扶
    養費各以上開生活費15,946元之一半作為基準，故扶養上開
    兩人合計每月扶養費支出15,946元。經本院審酌，乙○○為94
    年出生，現為16歲、甲○○為100年出生，現為10歲(見司消債
    調卷第43頁)，皆未成年，且經本院調取其等108至109年稅
    務電子閘門所得調件明細表及財產調件明細表（見本案卷第
    55至65頁），其等名下皆無所得及財產，確有受扶養之必要
    。惟其等均為低收入戶，此有雲林縣莿桐鄉公所低收入戶證
    明書在卷為憑(見本案卷第103頁)，乙○○、甲○○因此每月領
    取低收入補助分別為6,358元、2,802元，此有甲○○之雲林縣
    莿桐鄉農會存款帳戶在卷為佐(見本案卷第105至107頁)，此
    等補助金亦應從聲請人所支出之扶養費中扣除，又受扶養人
    乙○○、甲○○為聲請人與其前配偶共同扶養，聲請人與其配偶
    扶養費之支出自應先扣除低收入補助金後再平分較為合理，
    故聲請人與其配偶各應支出扶養費為11,366元【計算式:{15
    ,946元2人－(6,358元＋2,802元)}2=11,366元】。綜上所述
    ，聲請人平均每月收入所得為33,000元，其個人每月生活必
    要支出為15,946元，每月支出扶養費用11,366元，則以聲請
    人每月平均所得扣除其生活必要費用及扶養費支出後，則聲
    請人每月僅有5,688元（計算式：33,000－15,946－11,366＝5,
    688）之餘額可供清償債務之用。
  ㈣依聲請人之稅務電子閘門財產調件明細表所載（見本案卷第5
    3頁)，其名下有門牌號碼：高雄市○○區○○里○○○路00號之房
    屋一棟，其課稅現值為1,500元。另聲請人左鎮郵局帳戶之
    餘額為136元(登錄至110年10月23日，見本案卷第123頁)、
    楠梓建楠郵局帳戶餘額321元(登錄至110年6月21日，見本案
    卷第127頁)。另聲請人有以要保人身分投保南山人壽保險股
    份有限公司「南山人壽久久終身防癌保險」(保單號碼Z0000
    00000)及「南山人壽伴我一生變額壽險」(保單號碼Z000000
    000)等保單，截至110年11月3日之解約金分別為498元、166
    ,882元(已扣除保單借款之本金、利息)，此有該公司回函附
    卷可參(見本案卷第91至93頁)。則以聲請人所積欠無擔保或
    無優先權債務之金額1,135,362元（此為據債權人所陳報包
    含本金、利息、程序費用等金額）扣除上開現有資產共169,
    337元（計算式：1,500＋136＋321＋498＋166,882＝169,337）後
    ，尚負有債務966,025元，依聲請人每月可清償5,688元計，
    尚需約14年餘始能清償完畢（計算式：966,025÷5,688÷12≒1
    4.1，小數點後二位以下捨棄），倘若再加計違約金等負擔
    ，清償期限勢必更長。是本院審酌聲請人之債務、財產、勞
    力、收入及必要生活費用支出等情狀，可認聲請人客觀上對
    已屆清償期之債務，有不能清償債務之情形，有必要利用更
    生程序，調整其與債權人間之權利義務關係，而重建其經濟
    生活，予以經濟生活更生之機會。
四、綜上所述，本件聲請人為5年內未從事營業活動之自然人，
    依其全部收支及財產狀況，客觀上有不能清償債務之情形。
    復聲請人所積欠之無擔保或無優先權之本金及利息債務總額
    未逾1,200萬元，且未經法院裁定開始清算程序或宣告破產
    ，業如上述；此外，本件又查無聲請人有消債條例第6條第3
    項、第8條或第46條各款所定應駁回更生聲請之事由存在，
    則債務人聲請更生，洵屬有據，爰裁定如主文。又本件聲請
    人業經裁定開始更生程序，爰併裁定命司法事務官進行本件
    更生程序。
五、聲請人於更生程序開始後，應提出足以為債權人會議可決或
    經法院認為「已盡力清償」之更生方案以供採擇。而司法事
    務官於進行本件更生程序、協助聲請人提出更生方案時，亦
    應依聲請人之薪資變化、社會常情及現實環境衡量聲請人之
    清償能力，並酌留其生活上應變所需費用，進而協助聲請人
    擬定允當之更生方案，始符消債條例重建債務人經濟生活之
    立法目的，附此敘明。　　　　　　　　 　
中　　華　　民　　國　　110 　年　　12　　月　　9 　　日
              民事第一庭    法　　　官　廖國勝
上為正本係照原本作成。
本件不得抗告。　　　　　　　　　　　　　　
中　　華　　民　　國　　110 　年　　12　　月　　9 　　日
                            書　記　官　林曉佩